臺灣板橋地方法院民事判決　　　　　　　94年度小上字第45號
上　訴　人　甲○○
被　上訴人　聯邦商業銀行股份有限公司
法定代理人　黃春鐘
上列當事人間請求給付票款事件，上訴人對於中華民國94年5 月
30日本院板橋簡易庭94年度板小字第1109號小額民事判決提起上
訴，本院判決如左：
    主  文
上訴駁回。
第二審訴訟費用新臺幣壹仟伍佰元由上訴人負擔。
    理  由
一、按小額程序之第二審判決，依上訴意旨足認上訴為無理由者
    ，得不經言詞辯論為之，民事訴訟法第436 條之29第2 款定
    有明文。
二、本件上訴意旨略以：(1)本件被上訴人並未主張所謂「墊付國
    內票款」，更未主張系爭聯邦銀行板橋分行000000000000號
    帳戶非訴外人金龍保全公司所有，原審逕採為判決之基礎，
    違反辯論主義，當然違背法令；(2)依常理判斷，倘上開帳戶
    非金龍保全公司所有，該公司如何授權被上訴人逕行轉帳抵
    償債務？又依經驗法則及交易習慣，帳戶戶名為何人，即為
    何人所有，是原判決認定系爭帳戶非金龍保全公司所有，不
    僅與事實不符，更違反常理、經驗法則及當事人之主張，為
    判決違背法令；(3)系爭票據既係在金龍保全公司帳戶內遭退
    票，則當時之執票人自為該公司，被上訴人當係期後背書取
    得系爭票據，如此明確事證，自得推翻票據法第41條第2 項
    所規定之「推定」，原判決謂上訴人未舉證，顯未斟酌全辯
    論意旨及卷證資料，亦違反民事訴訟法第222 條第1 項之規
    定；爰提起本件上訴，請求廢棄原判決，並駁回被上訴人在
    第1 審之訴等語。
三、經查：
（一）本件被上訴人於原審民國94年5 月19日言詞辯論期日，當
      庭陳稱「本件票據是於93年3 月30日取得的。我們主張不
      是期後背書的，我們也於93年3 月30日給付的。我們是善
      意取得這張票的」等語，並提出授信額度動用申請書及申
      請融資票據明細表等件為證（詳原審卷第15、17、18、19
      頁），觀諸被上訴人明白表示乃因給付訴外人金龍保全公
      司融資貸款而善意背書取得系爭票據之意思，且上述文件
      亦載有系爭票據存入聯邦銀行板橋分行000000000000號金
      龍保全公司備償專戶，作為債務擔保之意旨，顯被上訴人
      業於原審主張其為融資貸款而自金龍保全公司背書取得系
      爭票據之事實，故原判決關於「按所謂墊付國內票款之墊
      付係實務上之用語，其真意乃借款人與銀行約定將融資客
      票以讓與擔保方式即依背書轉讓於銀行供擔保，於票據提
      示屆至時，再由銀行以執票人身分提示領取票款，抵償債
      務。且按墊付國內票款雖非貼現，但非謂既非貼現即不得
      背書轉讓」、「又前開墊付國內票款，銀行實務上提示各
      該客票時，一般作業向在支票背面註明備償專戶之帳號，
      惟此僅係在區分銀行之不同客戶，便於處理不同客戶帳務
      之便宜措施，並非以客戶名義請求付款，亦即原告仍以本
      身為執票人地位提示該客票兌付。又借款人執應收客票向
      銀行貸款，銀行如每有收取客票票款即逐筆歸還所貸款項
      ，手續費時，簡直無從處理，故銀行之實務處理上通常均
      以借款人名義開立一放款備償專戶，將收妥之票款存入該
      戶，並俟款項達到一定金額或於過一定期間後轉帳償還放
      款。其目的在於節省記帳及計算之手續，亦即該放款備償
      專戶係專為抵償借款人之債務，戶名雖為借款人，但係銀
      行為處理不同客戶帳務方便獨立設立之帳戶，客戶無自由
      處分權，亦即非屬借款人之存款帳戶」之論述，仍在被上
      訴人所主張事實之範圍內，並未違反民事訴訟之辯論主義
      ，故上訴人指被上訴人並未主張所謂「墊付國內票款」，
      更未主張系爭聯邦銀行板橋分行000000000000號帳戶非訴
      外人金龍保全公司所有，原審逕採為判決之基礎，違反辯
      論主義，當然違背法令云云，顯無可採。
（二）原判決認定上述000000000000號帳戶為「放款備償專戶」
      ，戶名雖為借款人金龍保全公司，但該公司並無自由處分
      權，即非屬借款人「存款帳戶」之事實，已詳細說明理由
      如前所述，是上訴人指摘原判決認定系爭帳戶非金龍保全
      公司「所有」，不僅與事實不符，更違反常理、經驗法則
      及當事人之主張，為判決違背法令云云，亦顯不足取。
（三）系爭票據固係透過金龍保全公司名義之帳戶提示而遭退票
      ，然該帳戶乃備償專戶，金龍保全公司並無自由處分權，
      實際即為被上訴人所管領，是被上訴人於透過備償專戶提
      示支票之際，仍為系爭票據之執票人，自無庸疑，故上訴
      人以系爭票據既係在金龍保全公司帳戶內遭退票，則當時
      之執票人自為該公司，被上訴人當係期後背書取得系爭票
      據，如此明確事證，自得推翻票據法第41條第2 項所規定
      之「推定」為由，指摘原判決謂上訴人未舉證，顯未斟酌
      全辯論意旨及卷證資料，亦違反民事訴訟法第222 條第1
      項之規定云云，顯屬無理。
四、綜上所述，本件上訴意旨指摘原審判決違背法令，求予廢棄
    改判，依其上訴意旨足認為無理由，爰不經言詞辯論，逕以
    判決駁回。
五、本件第二審裁判費1,500 元，應由上訴人負擔，爰確定如主
    文第2 項所示。
六、結論：本件上訴為無理由，依民事訴訟法第436 條之29第2
    款、第436 條之32第1 項、第2 項、第449 條第1 項、第78
    條、第436 條之19第1 項，判決如主文。
中　　華　　民　　國　　94　　年　　8 　　月　　10　　日
                  民事第二庭    審判長法　官　林玫君
                                      法　官　徐福晉
                                      法　官　連士綱
以上正本證明與原本無異
本判決不得上訴
中　　華　　民　　國　　94　　年　　8 　　月　　10　　日
                                      書記官　李宏明
附表：
┌──┬─────┬───────┬─────┬──────┬──────┐
│編號│ 發 票 人 │金額（新臺幣）│ 票   號  │ 付  款  人 │ 發  票  日 │
├──┼─────┼───────┼─────┼──────┼──────┤
│ 一 │甲○○    │   7,875元    │HJ0000000 │花蓮區中小企│ 94.03.30   │
│    │          │              │          │業銀行土城簡│            │
│    │          │              │          │易型分行    │            │
└──┴─────┴───────┴─────┴──────┴──────┘
